---
title: "Fattori"
format: 
   revealjs:
     margin: .05
     fontsize: 1.9em
     linestretch: 1.4
     mainfont: Helvetica Neue
editor: visual
---

## Strutture Dati

-   vettori

-   ***`fattori`***

-   liste

-   matrici

-   array

-   dataframe

## Fattori

I fattori sono una tipologia di dato peculiare e per quanto simile a semplici **`characters`** in realtà sono un tipo di vettore **`integer`** con delle proprietà aggiuntive.

## Creare un fattore

I fattori si possono creare sia convertendo un vettore character attraverso il comando **`as.factor()`** ...

```{r, echo=TRUE}
char_vect = rep(c("hello","ciao", "hola"), each = 2)
char_vect

my_fact = as.factor(char_vect)
my_fact
```

... che creando esplicitamente un fattore attraverso il comando **`factor()`**:

```{r, echo=TRUE}

my_fact = factor(x = char_vect)
my_fact
```

## Caratteristiche dei fattori

In pratica assegnano un'etichetta ad un valore numerico intero:

```{r, echo = TRUE}
typeof(my_fact) #typeof determines the type or storage mode of any object
```

```{r, echo=TRUE, warning=TRUE}
as.integer(my_fact)

my_fact
```

::: fragment
Questo non vale per i vettori character!

```{r, echo = TRUE}
typeof(char_vect) #typeof determines the type or storage mode of any object
```

```{r, echo = TRUE}
as.integer(char_vect)

char_vect
```
:::

------------------------------------------------------------------------

I fattori permettono di avere dei livelli **`levels()`** come metadati,

```{r, echo = TRUE}
levels(my_fact)
```

a prescindere da quali siano effettivamente presenti nel vettore. Per esempio se creo un fattore composto solo dagli elementi di my_fact diversi da ciao:

```{r, echo = TRUE}
my_fact2 = my_fact[my_fact!="ciao"]
```

I livelli di my_fact2 saranno gli stessi di my_fact (ciao incluso) anche se ciao non è presente come osservazione

```{r, echo = TRUE}
my_fact2
levels(my_fact2)
```

------------------------------------------------------------------------

E' possibile però eslcudere i livelli non più utili attraverso il comando `droplevels()`:

```{r, echo = TRUE}
# come sarebbe my_fact2 se droppassi i livelli per cui non ci sono osservazioni?
droplevels(my_fact2) 
```

::: fragment
```{r, echo = TRUE}
# modifico my_fact2 eliminando i livelli inutili
my_fact2 = droplevels(my_fact2) 
my_fact2
```
:::

------------------------------------------------------------------------

E' possibile anche rinominare i livelli del fattore...

```{r, echo=TRUE}
my_fact # il fattore che ho creato 
my_fact_lev = my_fact # creo un altro fattore "my_fact_lev" identico 
```

::: fragment
accedendo attraverso il comando `levels`:

```{r, echo=TRUE}
levels(my_fact_lev)
# rinomino i livelli del fattore
levels(my_fact_lev) = c("italiano","inglese","spagnolo")
```
:::

::: fragment
Ora i due fattori saranno:

```{r, echo=TRUE}
my_fact_lev
my_fact
```
:::

------------------------------------------------------------------------

E' possibile **sia riordinare** che **rinominare** i livelli di un fattore attraverso la funzione `factor()`:

```{r, echo=TRUE}
my_fact
# di default l'ordine di assegnazione è alfabetico 
as.integer(my_fact)
```

::: fragment
Noi possiamo decidere che il primo livello sia hello:

```{r, echo=TRUE}
new_fact = factor(my_fact, levels = c("hello","ciao","hola"))
new_fact
as.integer(new_fact)
```
:::

------------------------------------------------------------------------

Possiamo poi decidere di rinominare i livelli sempre attraverso la funzione `factor()`:

```{r, echo=TRUE}
new_fact2 = factor(my_fact, levels = c("hello","ciao","hola"),
                   labels = c("inglese","italiano","spagnolo"))
new_fact2
```

Versioni precedenti:

```{r, echo=TRUE}
new_fact

my_fact
```

------------------------------------------------------------------------

**Ricordate**: l'argomento ***`levels`*** dentro la funzione **`factor()`** serve a **riordinare** i livelli del fattore, mentre la funzione **`levels()`** serve ad accedere ai nomi dei livelli ed eventualmente **rinominarli**!

```{r, echo=TRUE}
# il fattore che ho creato 
my_fact
levels(my_fact)
levels(my_fact) = c("hello","ciao","hola")
```

::: fragment
Cosa notate rispetto al vettore my_fact visualizzato sopra?

```{r, echo=TRUE}
my_fact
as.integer(my_fact)
```
:::

## Fattori Ordinali

Un sottotipo di fattori sono gli ***ordered factors*** che corrispondo alle variabili ordinali, ovvero dove i livelli sono ordinati in modo crescente:

```{r, echo=TRUE}
my_ord_fac = as.ordered(my_fact)

my_ord_fac # odine alfabetico

attributes(my_ord_fac)
```

## Facciamo un po' di pratica! {style="text-align: center;"}

<br/> Aprite e tenete aperto questo link:

<https://etherpad.wikimedia.org/p/arca-corsoR>
